臺灣屏東地方法院刑事判決　　　　　　　　94年度易字第60號
公　訴　人　臺灣屏東地方法院檢察署檢察官
被　　　告　乙○○　男　31歲.
上列被告因詐欺案件，經檢察官提起公訴（93年度偵字第1768號
），本院判決如下：
    主  文
乙○○連續意圖為自己不法之所有，以詐術使人將本人之物交付
，累犯，處有期徒刑壹年捌月。
    事  實
一、乙○○曾犯二次詐欺罪，分別經臺灣士林地方法院以92年度
    士簡字第562號判處有期徒刑 4月確定，於民國92年8月12日
    易科罰金執行完畢；及經臺灣高等法院高雄分院於93年 7月
    29日以93年度上易字第241號判處有期徒刑2年確定，詎仍不
    知悔改，於92年 9月間，在網路聊天室認識丁○○後，竟意
    圖為自己不法之所有，基於詐欺取財之概括犯意，於92年11
    月上旬某日，在高雄火車站前，向丁○○誆稱若資金借予千
    越加油站老闆運用，每月可拿取5分之利息，3個月後，本金
    及利息將會一併返還，且千越加油站老闆亦提供土地權狀作
    為借貸擔保，如屆期不還時，渠將賣掉土地以資清償等語，
    向丁○○借款，致丁○○不疑有他，陷於錯誤，誤認項款係
    借予千越加油站負責人，借款獲得保障，每月可獲取優渥利
    息，遂自92年11月18日起，迄93年 2月15日止，陸續於附表
    所載之時間、地點，或以交付現金之方式，或以匯款匯入乙○○之不知情友人甲○○，在臺灣銀行屏東分行所開設之00
    0000000000號帳戶之方式，連續26次交付附表所示之款項給
    乙○○，總計詐得新台幣（下同）0000000 元。嗣因丁○○
    發覺乙○○借款未開立借據不妥，遂要求乙○○開立本票為
    憑，乙○○為敷衍丁○○，遂於93年1 月19日簽發未載到期
    日、票號CH No253405 、發票日為93年1 月19日、面額為1
    百萬元、發票人乙○○之本票1 張交予丁○○以為擔保，惟
    因該本票事後並未兌現，經丁○○多次催討，乙○○均置之
    不理，亦未償還任何本金及利息，丁○○始知受騙。嗣於93
    年3 月27日，乙○○復基於前揭概括犯意，再度以丁○○之
    本金遭中央銀行扣住，需給付中央銀行利息4 千元，方可取
    回本金、利息云云，要求丁○○交付4 千元，丁○○不動聲
    色，佯裝同意付款，並與乙○○約定於同日晚上9 時許，在
    屏東縣屏東市○○○路與建國路口附近之台糖量販店門口付
    款，惟私下向警方報案，而於前述約定時、地會同警方當場
    查獲前來取款之乙○○，始未得逞，警方並同時於乙○○所
    駕駛營業小客車上，扣得上述甲○○所有之臺灣銀行屏東分
    行000000000000號帳戶存摺1 本、乙○○所有之空白商業本
    票1 本，共19張，及甲○○於92年11月19日，在屏東縣警察
    局屏東分局刑事組制作筆錄時，主動交出上述帳戶之提款卡
    1 張供警方偵辦。
二、案經丁○○訴由屏東縣警察局屏東分局報告臺灣屏東地方法
    院檢察署檢察官偵查起訴。
        理  由
一、訊據被告乙○○對其經由網路認識告訴人丁○○，陸續於附
    表所示之時間、地點連續向告訴人借得前述款項未還，及曾
    向告訴人詐稱所出借本金遭中央銀行扣押需給付中央銀行利
    息 4千元，否則無法歸還等事實雖供承不諱，惟矢口否認有
    何詐欺之犯行，辯稱：錢是我向丁○○借的，我沒有詐騙，
    我有寫借據，如果要詐騙我不會承認這麼多錢，我對丁○○
    說借的錢是投資我的朋友丙○○所經營的地下錢莊，丙○○
    從事貸放款，原先說可以賺10多分利，我分5 分利，丙○○
    六分利，後丙○○說這樣會有重利的問題，丙○○後來實際
    上放款只有收6 分利，我只能分5 分利，就沒有利潤了，後
    來我請丙○○把錢都收回來，但無法一次順利收回來才無法
    還錢給丁○○，但我曾經給丁○○兩次利息，我會儘速向丙○○催討欠我的錢來還丁○○云云。惟查：
(一)、右揭事實，業據告訴人分別於警詢、偵查中及本院審理時指
    訴綦詳（見偵卷第24至26頁及本院卷49頁至55頁），核與證
    人甲○○於偵查中及本院審理時所證述：92年5、6月份時，
    乙○○剛從屏東搬家到高雄，到92年10月份乙○○搭我的計
    程車時向我借帳戶，表示他要向別人借錢但沒有帳戶才向我
    借，乙○○是我的客人，我想有車錢可以賺就答應借給乙○○，我不知道匯到我帳戶內的錢是什麼錢，剛開始我只是提
    供帳戶而已，並沒有借給乙○○存摺及提款卡，第 1次乙○○打電話給我說該帳戶內有匯入 1筆錢，要我領10萬元給他
    ，我交給乙○○時，乙○○才向我要提款卡。我把存摺借給
    乙○○後就沒有拿回來，直到案發後警察才把存摺扣押等語
    （見偵卷第26頁、本院審理卷第56頁至57頁）相符，參以被
    告亦不否認確曾陸續於附表所示時、地，連續26次向告訴人
    借款，總計借得0000000 元，事後屆期均未清償，及向告訴
    人偽稱告訴人所出借本金遭中央銀行查扣，需支付中央銀行
    利息4 千元，方能取回本金及利息等節屬實（見警卷第3 頁
    至第6 頁、偵卷第5 頁、第33頁、本院審理卷第68至69頁）
    。此外，並有扣案之甲○○所有上述存摺1 本、提款卡1 張
    、被告所有之空白商業本票1 本（共19張），及卷附臺灣銀
    行無摺存入憑條存根5 張、合作金庫銀行活期儲蓄存款憑條
    1 張、被告所簽發之商業本票、借據各1 張，及上述銀行存
    儲往來明細表1 份可資佐證，前揭事實，堪可認定。
(二)、證人丙○○於偵查中雖證稱：伊於92年11月初曾打電話給乙○○向他借錢，陸續借10多次，共 148萬元，最後一次向他
    借錢的時間是在93年1月10日至20日間。最多次一次借20 萬
    元，最少一次借 5萬元。我想跟高雄的朋友游健樹投資地下
    錢莊，後來游健樹做的不好，我就沒有把錢交給他，我把錢
    拿去賭博輸掉了云云。惟證人丙○○於本院審理中經本院提
    醒須據實陳述否則將觸犯偽證罪時，丙○○立即幡然悔悟，
    並證述：「這件事情我都不知道，其實他（指乙○○）拜託
    我要求我幫他作證，事實上他都沒有拿這些錢借給我，我知
    道我錯了，請給我機會」、「我大約在 5月20日左右收到傳
    票後，我打電話給被告，問他為何這案子會傳我，他說他在
    屏東有一件詐欺的案子，是否可以幫他作證，說錢是借給我
    的，還有當天早上在屏東地檢署開庭前也有跟我這樣說，他
    叫我說投資地下錢莊或股票都可以，其他沒有，只有交待我
    說借款的時間是在92年11、12月間，每次金額大概3 萬、5
    萬到10幾萬不等，總額大約110 萬左右，借款的次數沒有說
    ，借款的地點是在高雄或是他拿來給我的，說拿的款項都是
    現金，利息的部分好像有跟我說，但是我忘記了，他有跟我
    說要交待說投資地下錢莊或是股票，但是我自己編說賭博輸
    了，借款的憑據跟我說沒有開立」、「開庭前被告跟我說投
    資地下錢莊或股票，我說容易留下證據，我有跟被告講說賭
    博輸掉的，這樣就比較不會留下證據」、「我在偵查中所說
    都不實在」等語在卷（見本院審理卷第64頁至第65頁）甚詳
    。加以被告及證人丙○○於偵查中經檢察官隔離訊問後，彼
    等對於借款之總額多少？借款數額最多一次為何？借款數額
    最少一次為何？借款時有無約定收取利息等等問題，二人陳
    述明顯不一，且參酌被告所自承：伊將0000000 元之鉅款借
    予證人丙○○經營地下錢莊使用，並未要求丙○○提供任何
    不動產設定抵押權，或開立收據、本票或其他證據以資擔保
    等語（見偵卷第41頁及本院審理卷第69頁）以觀，顯然與金
    錢借貸常情不符，自難信為真實。故證人丙○○所言係被告
    事先教唆伊於偵查中偽證之事實，應為實情。從而，被告所
    辯稱：伊將向告訴人所借的錢，借予丙○○經營地下錢莊使
    用，因丙○○經營不善無法取回云云，應係卸責之詞，不足
    採信。
(三)、另參酌被告於本院審理時自承：（問：92年11月18日告訴人
    匯款的那段時間，你從事何業？）我本身沒有從事什麼行業
    。（問：你本身沒有什麼行業，你生活所需如何處理？）因
    為我本身身上還有一些錢，最後丙○○跟我說要去投資，所
    以我就有拿錢去投資，我並沒有錢，我也把我的車子拿去當
    。（問：你說你有30、40萬元，你這些錢何時交給證人丙○○？）我也不知道什麼拿給他的，只要他說他要，我就會拿
    。（問：你拿給證人丙○○的時間，是在向證人丁○○借錢
    之前還是之後？）之前，大約半個月拿丙○○。（問：除了
    30 、40萬元，還有無其他財產？）還有1台車。（問：那台
    車價值多少錢？）沒有價值多少錢，當20萬元。（問：在92
    年11月18日你在金融機關有多少存款？）沒有。（問：你跟
    證人丁○○借錢的時候，有無其他負債？）有銀行信用卡卡
    債，大概20、30萬元。（問：有無以不動產向銀行抵押借款
    ？）我沒有任何的不動產等語（見本院審理卷第67頁至第70
    頁）；證人丙○○於本院審理時證稱：並未向乙○○收受前
    述30、40萬元等語（見本院審理卷第69頁），及證人丁○○
    亦否認被告借款後曾清償任何款項及利息等節（見本院審理
    卷第52頁）以觀，可知被告向告訴人借款之前，不僅無工作
    ，且又無任何不動產可供清償債務，尚且積欠銀行信用卡之
    債務達20、30萬元，其經濟狀況已陷入無支付能力之窘境，
    為逃避本件詐欺刑事責任及民事責任，復教唆證人丙○○於
    偵查及本院審理時作偽證，迄今未償還告訴人任何款項等情
    應堪認定，可證被告向告訴人借款之初，即心存詐欺之故意
    ，昭昭甚明。
(四)、綜上所述，被告前揭所辯，非可採信，本案事證明確，被告
    前開犯行，已堪認定。
二、核被告乙○○所為，係犯刑法第339條第1項之詐欺取財罪及
    同法第339條第3項、第 1項之詐欺取財未遂罪。被告先後數
    次行為，時間緊接，犯罪構成要件相同，顯係基於概括犯意
    為之，為連續犯，應論以連續詐欺取財既遂罪處論，並依法
    加重其刑。又被告曾犯詐欺罪，經臺灣士林地方法院以92年
    度士簡字第562號判處有期徒刑 4月確定，於92年8月12日易
    科罰金執行完畢，有臺灣高等法院被告全國前案紀錄表及臺
    灣屏東地方法院檢察署刑案資料查註紀錄表各1 份在卷可考
    ，其於執行完畢後5 年內，再犯本件有期徒刑以上罪，為累
    犯，應依刑法第47條規定遞加重其刑。爰審酌被告一再從事
    詐欺犯罪，足見其品行不佳，本件以詐術多次向告訴人詐騙
    財物，金額高達0000000 元，事後為掩飾其犯行，竟又教唆
    證人丙○○於偵查中及本院審理時作偽證，意圖逃避刑事責
    任追訴，惡性重大，毫無悔意，且迄今未與告訴人達成和解
    ，未賠償告訴人之損害等一切情狀，量處如主文所示之刑，
    以資儆懲。
三、至於扣案之前揭銀行存摺 1本，雖係不知情之甲○○借予被
    告供告訴人匯款使用之物，但非被告所有，且不屬違禁物；
    另空白商業本票 1本，共計19張，雖屬被告所有，但被告並
    未以之為犯罪工具，且非屬違禁物，依法均不得宣告沒收，
    附此敘明。
四、證人丙○○涉嫌偽證罪部分，另由本院函請臺灣屏東地法院
    檢察署檢察官偵辦，併此敘明。
據上論斷，應依刑事訴訟法第299條第1項前段，刑法第56條、第
339條第 1項，第47條，罰金罰鍰提高標準條例第1條前段，判決
如主文。
本案經檢察官何克昌到庭執行職務。
中　　華　　民　　國　　94　　年　　4 　　月　　12　　日
       　　　　　　　　刑事第3庭　審判長　法　官  楊清安
       　　                               法  官  柯雅惠
       　　                               法  官  楊萬益
以上正本證明與原本無異。
如不服本判決應於收受本判決送達後十日內向本院提出上訴書狀
，其未敘述上訴理由者，並得於提起上訴後十日內向本院補提理
由書狀（均須按他造當事人之人數附繕本）「切勿逕送上級法院
」
中　　華　　民　　國　　94　　年　　4 　　月　　12　　日
                                          書記官  呂坤宗
附錄法條：
中華民國刑法第339條
(普通詐欺罪)
意圖為自己或第三人不法之所有，以詐術使人將本人或第三人之
物交付者，處5年以下有期徒刑、拘役或科或併科1千元以下罰金
。
以前項方法得財產上不法之利益或使第三人得之者，亦同。前二
項之未遂犯罰之。
 附　表
┌──┬────┬──────┬────────┬────────┐
│編號│付款時間│付 款 金 額 │付  款  方  式  │備            註│
│    │        │（新台幣）  │　              │                │
├──┼────┼──────┼────────┼────────┤
│ 1  │92.11.18│10萬元      │匯款至甲○○帳戶│乙○○於同日開立│
│    │        │            │                │17萬元借據乙紙  │
├──┼────┼──────┼────────┼────────┤
│ 2  │92.11.19│5萬元       │匯款至甲○○帳戶│                │
├──┼────┼──────┼────────┼────────┤
│ 3  │92.11.26│2萬元       │現金            │在高雄縣鳳山市大│
│    │        │            │                │統百貨公司付款  │
├──┼────┼──────┼────────┼────────┤
│ 4  │92.12.03│5萬元       │匯款至甲○○帳戶│                │
├──┼────┼──────┼────────┼────────┤
│ 5  │92.12.05│5萬元       │現金            │付款地點不詳    │
├──┼────┼──────┼────────┼────────┤
│ 6  │92.12.08│2萬元       │現金            │付款地點不詳    │
├──┼────┼──────┼────────┼────────┤
│ 7  │92.12.09│4萬元       │匯款至甲○○帳戶│                │
├──┼────┼──────┼────────┼────────┤
│ 8  │92.12.12│1萬元       │現金            │付款地點不詳    │
├──┼────┼──────┼────────┼────────┤
│ 9  │92.12.18│4萬8千2百元 │現金            │屏東市家樂福量販│
│    │        │            │                │店付款          │
├──┼────┼──────┼────────┼────────┤
│ 10 │92.12.20│3萬元       │現金            │屏東市家樂福量販│
│    │        │            │                │店付款          │
├──┼────┼──────┼────────┼────────┤
│ 11 │92.12.26│4萬元       │現金            │付款地點不詳    │
├──┼────┼──────┼────────┼────────┤
│ 12 │92.12.29│10萬元      │現金            │付款地點不詳    │
├──┼────┼──────┼────────┼────────┤
│ 13 │92.12.30│10萬元      │現金            │付款地點不詳    │
├──┼────┼──────┼────────┼────────┤
│ 14 │92.12.31│4萬1千元    │現金            │付款地點不詳    │
├──┼────┼──────┼────────┼────────┤
│ 15 │93.01.05│4萬2千元    │現金            │付款地點不詳    │
├──┼────┼──────┼────────┼────────┤
│ 16 │93.01.07│5千元       │現金            │屏東市台糖量販店│
│    │        │            │                │付款            │
├──┼────┼──────┼────────┼────────┤
│ 17 │93.01.08│7萬元       │現金            │屏東市台糖量販店│
│    │        │            │                │付款            │
├──┼────┼──────┼────────┼────────┤
│ 18 │93.01.10│2萬1千元    │現金            │付款地點不詳    │
├──┼────┼──────┼────────┼────────┤
│ 19 │93.01.12│2萬元       │現金            │付款地點不詳    │
├──┼────┼──────┼────────┼────────┤
│ 20 │93.01.14│3萬元       │匯款至甲○○帳戶│                │
├──┼────┼──────┼────────┼────────┤
│ 21 │93.01.16│1萬8千元    │現金            │屏東陸橋付款    │
├──┼────┼──────┼────────┼────────┤
│ 22 │93.01.19│20萬元      │現金            │屏東師範學院前郵│
│    │        │            │                │局付款          │
├──┼────┼──────┼────────┼────────┤
│ 23 │93.01.25│2萬元       │現金            │屏東市○○路與復│
│    │        │            │                │興南路口超商付款│
├──┼────┼──────┼────────┼────────┤
│ 24 │93.02.12│2萬元       │現金            │屏東市○○路與復│
│    │        │            │                │興南路口超商前  │
├──┼────┼──────┼────────┼────────┤
│ 25 │93.02.13│5萬元       │現金            │屏東市○○路與復│
│    │        │            │                │興南路口超商付款│
├──┼────┼──────┼────────┼────────┤
│ 26 │93.02.15│4萬5千元    │現金            │屏東市國仁醫院付│
│    │        │            │                │款              │
└──┴────┴──────┴────────┴────────┘
